【裁判字號】    89,訴,2048
【裁判日期】    891221
【裁判案由】    毒品危害防制條例
【裁判全文】
臺灣板橋地方法院刑事判決                        八十九年度訴字第二四八號
    公  訴  人  臺灣板橋地方法院檢察署檢察官
    被      告  甲○○
右列被告因毒品危害防制條例案件，經檢察官聲請簡易判決處刑（八十八年度偵字第
一七一九六號、八十八年度毒偵字第二五二七號），嗣經本院三重簡易庭（受理案號
：八十九年度重簡字第三九六號），認不得以簡易判決處刑，而移送本院刑事庭依通
常程序審判，本院判決如左：
    主  文
甲○○施用第一級毒品，累犯，處有期徒刑捌月。
   事  實
一、甲○○前有贓物、違反麻醉藥品管理條例、違反肅清煙毒條例等前科，其中於民
    國八十二年間所犯違反肅清煙毒條例案件，經本院判處有期徒刑五年確定，於八
    十八年六月二十五日縮短刑期執行完畢。猶不知悔改，前因施用毒品案件，經本
    院以八十八年度毒聲字第四八○九號裁定送觀察、勒戒後，認無繼續施用毒品之
    傾向，由台灣板橋地方法院檢察署檢察官於八十八年八月十九日以八十八年度毒
    偵字第一七三七三號不起訴處分確定。詎其不知戒絕惡習，明知毒品海洛因屬毒
    品危害防制條例規定禁止持有、施用之第一級毒品，竟基於施用海洛因之犯意，
    於八十八年十一月八日下午八時三十分許前二十六小時內某時，在不詳地點，施
    用第一級毒品海洛因。其先後於八十八年七月十四日上午十時許、八十八年十一
    月八日下午六時十分許，在台北縣三重市○○街五七巷三四弄四四號前、台北縣
    三重市○○街一二○巷八弄八十號為警查獲，並於八十八年十一月八日查獲該次
    扣得不知何人所有之注射針筒四支、美娜水空瓶一支等物。嗣甲○○因施用第一
    級毒品，經檢察官聲請，經本院於八十九年一月二十四日以八十九年度毒聲字第
    六二三號裁定送台灣台北看守本附設勒戒處所觀察、勒戒後，認甲○○有繼續施
    用毒品之傾向，而聲請令入戒治處所施以強制戒治一年。
二、案經台北市政府警察局萬華分局、大安分局報請台灣板橋地方法院檢察署檢察官
    聲請簡易判決處刑，經本院三重簡易庭認不得以簡易判決處刑，移由本院刑事庭
    改依通常程序審理。
    理  由
一、訊之被告甲○○矢口否認有上揭施用第一級毒品海洛因犯行，辯稱其最後一次施
    用時間為八十八年七月十六日，八十八年八月十九日不起訴處分後，就沒有施用
    過海洛因了云云。惟查被告於八十八年十一月八日下午六時十分許為警查獲後，
    經警於八十八年十一月八日下午八時三十分許強制採集其尿液，而該尿液經送請
    台北市立療養院檢驗結果，發現有嗎啡陽性反應，有台北市立療養院八十八年十
    二月三十一日煙毒尿液檢驗報告書一份附卷可憑（見本院卷），如被告並未施用
    海洛因，其尿液焉有可能驗出嗎啡陽性反應；又依學理見解可知海洛因經注射入
    人體後，其代謝物嗎啡（按海洛因係嗎啡經化學合成之半人工合成品，其藥（毒
    ）性高於嗎啡，經吸食或注射進入人體，藉由人體代謝系統之新陳代謝，分解成
    藥（毒）性較低之嗎啡，由尿液排泄出人體，故於尿液中以嗎啡成分檢出）之平
    均可檢出時限約為二十六小時。則被告應有在八十八年十一月八日下午八時三十
    分許為警採集其尿液前之二十六小時內某時施用毒品海洛因，被告辯稱：伊於八
    十八年七月十六日後即無施用毒品海洛因云云，顯係避重就輕之詞，不足採信。
    又查被告前因施用毒品案件，經本院以八十八年度毒聲字第四八○九號裁定送觀
    察、勒戒後，認無繼續施用毒品之傾向，由台灣板橋地方法院檢察署檢察官於八
    十八年八月十九日以八十八年度毒偵字第一七三七三號不起訴處分確定，經本院
    調閱前開案卷查明屬實，復有上開不起訴處分書在卷足憑；此次於五年內，因再
    次施用毒品經觀察、勒戒後，認有繼續施用毒品之傾向，且經本院以八十九年度
    毒聲字第一三四一號裁定令入戒治處所施以強制戒治一年等情，有臺灣臺北看守
    所附設勒戒處所八十九年二月十日有無繼續施用毒品傾向證明書一份及上開刑事
    裁定正本一份附卷可稽（見八十八年度偵字第一七一九六號偵查卷第六十七頁及
    第六十九頁）。是本件事證明確，被告施用第一級毒品犯行堪以認定，應予依法
    論處。
二、按海洛因屬於毒品危害防制條例第二條第二項第一款規定之第一級毒品。核被告
    甲○○所為，係犯毒品危害防制條例第十條第一項之施用第一級毒品罪。至其持
    有第一級毒品海洛因之低度行為，為施用之高度行為所吸收，不另論罪。又查被
    告前曾於民國八十二年間因犯違反肅清煙毒條例案件，經本院判處有期徒刑五年
    確定，於八十八年六月二十五日縮短刑期執行完畢，有臺灣高等法院檢察署刑案
    紀錄簡覆表一份可按，其於五年之內再犯有期徒刑以上之本罪，為累犯，應依刑
    法第四十七條之規定加重其刑。爰審酌被告前已有多次施用毒品前科，前次甫因
    施用海洛因，在經先送觀察、勒戒，因無繼續施用毒品之傾向，由臺灣板橋地方
    法院檢察署檢察官為不起訴處分確定後，旋復觸犯施用第一級毒品罪，惟念其犯
    行係戕害其自身，對社會治安尚非危害甚鉅，暨其品行、智識程度、犯罪之動機
    、目的、手段、所生危害等一切情狀，量處如主文所示之刑，以示懲儆。
三、至被告於八十八年十一月八日該次查獲扣案之注射針筒四支、美娜水空瓶一支，
    被告辯稱非其所有之物，復無證據可資證明確係被告所有，供其施用毒品犯行所
    用之物，爰不為沒收之諭知。另被告另於八十八年七月十四日被查獲之注射針筒
    一支等物，因與本件審判犯行無涉，故亦無從為沒收之諭知，併此敘明。
四、公訴意旨另以被告自八十八年八月二十日起至八十八年十一月八日前二十六小時
    內之前，亦有於台北縣三重市○○街五十七巷三十弄四十四號前，連續施用第一
    級毒品海洛因犯行，而認被告此部分犯行同涉犯毒品危害防制條例第十條第一項
    之施用第一級毒品罪嫌云云。惟查此部分犯行，經被告堅決否認，被告僅承認其
    施用安非他命至八十八年七月十六日止，而此部分犯行，業經台灣板橋地方法院
    檢察署檢察官於八十八年八月十九日為不起訴處分，有八十八年度偵字第一七三
    七三號不起訴處分書在卷可參。關於被告本件施用海洛因犯行之積極證據，除上
    引之被告被查獲後之尿液檢驗報告外，並無其他證據。被告既從未承認其曾於八
    十八年八月二十日後有多次施用海洛因之行為，則前引證據僅能作為證明被告於
    八十八年十一月八日下午八時三十分許，為警採尿前二十六小時內之某時點有施
    用海洛因犯行一次之證據，而尚難憑為認定被告於上述期間外有多次施用海洛因
    犯行之依據。此外，復查無其他積極證據足資證明被告曾有多次施用海洛因之行
    為，其逾一次以上之施用海洛因犯罪，應屬不能證明。惟公訴意旨既認被告連續
    逾一次以上之施用海洛因犯行部分，與前開論罪科刑之施用第一級毒品罪部分，
    有連續犯之裁判上一罪關係，爰不另為無罪判決之諭知。
據上論斷，應依刑事訴訟法第四百五十二條、第二百九十九條第一項前段，毒品危害
防制條例第十條第一項、第二十條第三項，刑法第十一條前段、第四十七條，判決如
主文。
本案經檢察官黃和村到庭執行職務
中      華      民      國      八十九    年    十二    月    二十一    日
                                      臺灣板橋地方法院刑事第五庭
                                          法  官    陳   秀   
右正本證明與原本無異。
如不服本判決，應於判決送達後十日內向本院提出上訴狀 (應附繕本) ，上訴於臺灣
高等法院。
                                          書記官    張   惠   芳
中      華      民      國      八十九      年    十二    月  二十二    日
毒品危害防制條例第十條：
施用第一級毒品者，處六月以上五年以下有期徒刑。
施用第二級毒品者，處三年以下有期徒刑。


司法院資訊處製作；財團法人民間司法改革基金會備份。
